---
title: "Pigmentos_fotossintéticos"
format: html
editor: visual
execute: 
  warning: false
  error: false
  freeze: true
---

## Carregando os pacotes

```{r}
library(gsheet)
library(tidyverse)
library(r4pde)
library(DT)
library(patchwork)
library(performance)
library(emmeans)
library(multcomp)
library(multcompView)
library(car)
library(kableExtra)
```

## Importanto os dados - Pigmentos Fotossintéticos (PF)

```{r}
PF <- gsheet2tbl('https://docs.google.com/spreadsheets/d/1t1oOnimLXdx6rqtDiYg6wNXB2byY8_Z-/edit#gid=902369793')

PF <- PF %>% 
  dplyr::mutate(EXPERIMENTO = as.factor(EXPERIMENTO),
                TRATAMENTO = as.factor(TRATAMENTO),
                BLOCO = as.factor(BLOCO)) %>% 
  dplyr::rename(Chla_b = "Chla/b")
```

```{r}
head(PF)
```

## Transformando os dados para o formato longo

```{r}
library(reshape2)
long_PF <- melt(PF)


head(long_PF, n = 10L)
```

## Visualização gráfica

```{r}
theme_set(r4pde::theme_r4pde(font_size = 12))

long_PF %>% 
  ggplot(aes(variable, TRATAMENTO))+
  geom_tile(aes(fill = value), colour = "white") +
  scale_fill_gradient(low = "lightgrey", high = "darkgreen")+
  labs(x = "Pigmentos Fotossintéticos",
       y = "Tratamentos")+
  scale_y_discrete(labels = c("1" = "Controle", "2" = "Fungicida", "3" = "SiS + Fungicida", "4" = "F SiS F", "5" = "SiS F SiS", "6" = "SiS"))+
  theme(axis.title.y = element_text(vjust = +3),
        axis.title.x = element_text(vjust = -1))
```

## Clorofila a (Chla)

Para definir se é possível ou não realizar a análise da varíavel Chla combinando os resultados dos ensaios, será feita uma análise de variância (ANOVA) considerando o experimento (ensaio) como um fator.

```{r}
chla <- lm (Chla ~ TRATAMENTO*EXPERIMENTO + BLOCO,
            data = PF)
```

```{r}
anova(chla)
```

Pela ANOVA considerando o experimento (ensaio) como um fator, observamos que há interação entre fatores (TRATAMENTO:EXPERIMENTO, valor de probabilidade \< 0.05), logo não será possível analisar os dados em conjunto, sendo preciso avaliar cada experimento individualmente.

### Modelo para análise - Chla, experimento 1

```{r}
Chla_E1 <- PF %>%
  dplyr::select(EXPERIMENTO:BLOCO, Chla) %>% 
  filter(EXPERIMENTO == 1)
```

```{r}
model_Chla_E1 <- lm (Chla ~ TRATAMENTO + BLOCO,
          data = Chla_E1)
```

#### Avaliação das premissas

```{r}
check_normality(model_Chla_E1)
check_heteroscedasticity(model_Chla_E1)
```

Pelos resultados obtidos para as análises de normalidade e homocedasticidade, observamos que os dados atendem às pressuposições da ANOVA, com isso podemos prosseguir.

#### **ANOVA**

```{r}
anova(model_Chla_E1)
```

#### **Comparação de médias**

```{r}
medias_Chla_E1 <- emmeans(model_Chla_E1, ~ TRATAMENTO, type = "response")
medias_Chla_E1
```

```{r}
cld_chla1 <- cld(medias_Chla_E1,
    Letters = LETTERS)

cld_chla1
```

#### **Coeficiente de Variação (CV)**

```{r}
CV_chla_1 <- agricolae::cv.model(model_Chla_E1) %>% 
  round(digits = 2)

CV_chla_1
```

### Modelo para análise - Chla, experimento 2

```{r}
Chla_E2 <- PF %>%   
  dplyr::select(EXPERIMENTO:BLOCO, Chla) %>%    
  filter(EXPERIMENTO == 2)
```

```{r}
model_Chla_E2 <- lm (Chla ~ TRATAMENTO + BLOCO,           
                     data = Chla_E2)
```

#### Avaliação das premissas

```{r}
check_normality(model_Chla_E2) 
check_heteroscedasticity(model_Chla_E2)
```

Pelos resultados obtidos para as análises de normalidade e homocedasticidade, observamos que os dados atendem às pressuposições da ANOVA, com isso podemos prosseguir.

#### **ANOVA**

```{r}
anova(model_Chla_E2)
```

#### **Comparação de médias**

```{r}
medias_Chla_E2 <- emmeans(model_Chla_E2, ~ TRATAMENTO, 
                          type = "response")

medias_Chla_E2
```

```{r}
cld_chla2 <- cld(medias_Chla_E2,     
    Letters = LETTERS)

cld_chla2
```

#### **Coeficiente de Variação (CV)**

```{r}
CV_chla_2 <- agricolae::cv.model(model_Chla_E2) %>% 
  round(digits = 2)

CV_chla_2
```

## Clorofila b (Chlb)

Para definir se é possível ou não realizar a análise da varíavel Chlb combinando os resultados dos ensaios, será feita uma análise de variância (ANOVA) considerando o experimento (ensaio) como um fator.

```{r}
chlb <- lm (Chlb ~ TRATAMENTO*EXPERIMENTO + BLOCO,             
            data = PF)
```

```{r}
anova(chlb)
```

Pela ANOVA considerando o experimento (ensaio) como um fator, observamos que há interação entre fatores (TRATAMENTO:EXPERIMENTO, valor de probabilidade \< 0.05), logo não será possível analisar os dados em conjunto, sendo preciso avaliar cada experimento individualmente.

### Modelo para análise - Chlb, experimento 1

```{r}
Chlb_E1 <- PF %>%   
  dplyr::select(EXPERIMENTO:BLOCO, Chlb) %>%    
  filter(EXPERIMENTO == 1)
```

```{r}
model_Chlb_E1 <- lm (Chlb ~ TRATAMENTO + BLOCO,           
                     data = Chlb_E1)
```

#### Avaliação das premissas

```{r}
check_normality(model_Chlb_E1) 
check_heteroscedasticity(model_Chlb_E1)
```

Pelos resultados obtidos para as análises de normalidade e homocedasticidade, observamos que os dados atendem às pressuposições da ANOVA, com isso podemos prosseguir.

#### **ANOVA**

```{r}
anova(model_Chlb_E1)
```

#### **Comparação de médias**

```{r}
medias_Chlb_E1 <- emmeans(model_Chlb_E1, ~ TRATAMENTO, type = "response")
medias_Chlb_E1
```

```{r}
cld_chlb1 <- cld(medias_Chlb_E1,     
    Letters = LETTERS)

cld_chlb1
```

#### **Coeficiente de Variação (CV)**

```{r}
CV_chlb_1 <- agricolae::cv.model(model_Chlb_E1) %>%    
  round(digits = 2)  

CV_chlb_1
```

### Modelo para análise - Chlb, experimento 2

```{r}
Chlb_E2 <- PF %>%      
  dplyr::select(EXPERIMENTO:BLOCO, Chlb) %>%       
  filter(EXPERIMENTO == 2)
```

```{r}
model_Chlb_E2 <- lm (Chlb ~ TRATAMENTO + BLOCO,
                     data = Chlb_E2)
```

#### Avaliação das premissas

```{r}
check_normality(model_Chlb_E2)
check_heteroscedasticity(model_Chlb_E2)
```

Pelos resultados obtidos para as análises de normalidade e homocedasticidade, observamos que os dados atendem às pressuposições da ANOVA, com isso podemos prosseguir.

#### **ANOVA**

```{r}
anova(model_Chlb_E2)
```

#### **Comparação de médias**

```{r}
medias_Chlb_E2 <- emmeans(model_Chlb_E2, ~ TRATAMENTO, type = "response")


medias_Chlb_E2
```

```{r}
cld_chlb2 <- cld(medias_Chlb_E2,
        Letters = LETTERS)

cld_chlb2
```

#### **Coeficiente de Variação (CV)**

```{r}
CV_chlb_2 <- agricolae::cv.model(model_Chlb_E2) %>% 
  round(digits = 2)

CV_chlb_2
```

## Carotenoides (Crtn)

Para definir se é possível ou não realizar a análise da varíavel Carotenoides (Crtn) combinando os resultados dos ensaios, será feita uma análise de variância (ANOVA) considerando o experimento (ensaio) como um fator.

```{r}
Crtn <- lm (Carotenoides ~ TRATAMENTO*EXPERIMENTO + BLOCO,
            data = PF)
```

```{r}
anova(Crtn)
```

Pela ANOVA considerando o experimento (ensaio) como um fator, observamos que há interação entre fatores (TRATAMENTO:EXPERIMENTO, valor de probabilidade \< 0.05), logo não será possível analisar os dados em conjunto, sendo preciso avaliar cada experimento individualmente.

### Modelo para análise - Crtn, experimento 1

```{r}
Crtn_E1 <- PF %>%
  dplyr::select(EXPERIMENTO:BLOCO, Carotenoides) %>%
  filter(EXPERIMENTO == 1)
```

```{r}
model_Crtn_E1 <- lm (Carotenoides ~ TRATAMENTO + BLOCO,
                     data = Crtn_E1)
```

#### **Avaliação das premissas**

```{r}
check_normality(model_Crtn_E1)
check_heteroscedasticity(model_Crtn_E1)
```

Pelos resultados obtidos para as análises de normalidade e homocedasticidade, observamos que os dados atendem às pressuposições da ANOVA, com isso podemos prosseguir.

#### **ANOVA**

```{r}
anova(model_Crtn_E1)
```

#### **Comparação de médias**

```{r}
medias_Crtn_E1 <- emmeans(model_Crtn_E1, ~ TRATAMENTO, type = "response")

medias_Crtn_E1
```

```{r}
cld_crtn1 <- cld(medias_Crtn_E1,
    Letters = LETTERS)

cld_crtn1
```

#### **Coeficiente de Variação (CV)**

```{r}
CV_crtn_1 <- agricolae::cv.model(model_Crtn_E1) %>%
  round(digits = 2)

CV_crtn_1
```

### 

### Modelo para análise - Crtn, experimento 2

```{r}
Crtn_E2 <- PF %>%
  dplyr::select(EXPERIMENTO:BLOCO, Carotenoides) %>%
  filter(EXPERIMENTO == 2)
```

```{r}
model_Crtn_E2 <- lm (Carotenoides ~ TRATAMENTO + BLOCO,
                     data = Crtn_E2)
```

#### **Avaliação das premissas**

```{r}
check_normality(model_Crtn_E2) 
check_heteroscedasticity(model_Crtn_E2)
```

Pelos resultados obtidos para as análises de normalidade e homocedasticidade, observamos que os dados atendem às pressuposições da ANOVA, com isso podemos prosseguir.

#### **ANOVA**

```{r}
anova(model_Crtn_E2)
```

#### **Comparação de médias**

```{r}
medias_Crtn_E2 <- emmeans(model_Crtn_E2, ~ TRATAMENTO, type = "response")

medias_Crtn_E2
```

```{r}
cld_crtn2 <- cld(medias_Crtn_E2,
    Letters = LETTERS)

cld_crtn2
```

#### **Coeficiente de Variação (CV)**

```{r}
CV_crtn_2 <- agricolae::cv.model(model_Crtn_E2) %>%
  round(digits = 2)

CV_crtn_2
```

## Clorofila a_b (Chla_b)

Para definir se é possível ou não realizar a análise da varíavel Chlb combinando os resultados dos ensaios, será feita uma análise de variância (ANOVA) considerando o experimento (ensaio) como um fator.

```{r}
chla_b <- lm (Chla_b ~ TRATAMENTO*EXPERIMENTO + BLOCO,             
            data = PF)
```

```{r}
anova(chla_b)
```

Pela ANOVA considerando o experimento (ensaio) como um fator, observamos que há interação entre fatores (TRATAMENTO:EXPERIMENTO, valor de probabilidade \< 0.05), logo não será possível analisar os dados em conjunto, sendo preciso avaliar cada experimento individualmente.

### Modelo para análise - Chla_b, experimento 1

```{r}
Chla_b_E1 <- PF %>%   
  dplyr::select(EXPERIMENTO:BLOCO, Chla_b) %>%    
  filter(EXPERIMENTO == 1)
```

```{r}
model_Chla_b_E1 <- lm (Chla_b ~ TRATAMENTO + BLOCO,           
                     data = Chla_b_E1)
```

#### Avaliação das premissas

```{r}
check_normality(model_Chla_b_E1)
check_heteroscedasticity(model_Chla_b_E1)
```

Pelos resultados obtidos para as análises de normalidade e homocedasticidade, observamos que os dados atendem às pressuposições da ANOVA, com isso podemos prosseguir.

#### ANOVA

```{r}
anova(model_Chla_b_E1)
```

#### Comparação de médias

```{r}
medias_Chla_b_E1 <- emmeans(model_Chla_b_E1, ~ TRATAMENTO, type = "response")


medias_Chla_b_E1
```

```{r}
cld_chla_b1 <- cld(medias_Chla_b_E1,
    Letters = LETTERS)

cld_chla_b1
```

#### Coeficiente de Variação (CV)

```{r}
CV_chla_b_1 <- agricolae::cv.model(model_Chla_b_E1) %>%    
  round(digits = 2)  

CV_chla_b_1
```

### Modelo para análise - Chla_b, experimento 2

```{r}
Chla_b_E2 <- PF %>%   
  dplyr::select(EXPERIMENTO:BLOCO, Chla_b) %>%    
  filter(EXPERIMENTO == 2)
```

```{r}
model_Chla_b_E2 <- lm (Chla_b ~ TRATAMENTO + BLOCO,           
                     data = Chla_b_E2)
```

#### Avaliação das premissas

```{r}
check_normality(model_Chla_b_E2)
check_heteroscedasticity(model_Chla_b_E2)
```

Pelos resultados obtidos para as análises de normalidade e homocedasticidade, observamos que os dados atendem às pressuposições da ANOVA, com isso podemos prosseguir.

#### ANOVA

```{r}
anova(model_Chla_b_E2)
```

#### Comparação de médias

```{r}
medias_Chla_b_E2 <- emmeans(model_Chla_b_E2, ~ TRATAMENTO, type = "response")


medias_Chla_b_E2
```

```{r}
cld_chla_b2 <- cld(medias_Chla_b_E2,
    Letters = LETTERS)

cld_chla_b2
```

#### Coeficiente de Variação (CV)

```{r}
CV_chla_b_2 <- agricolae::cv.model(model_Chla_b_E2) %>%    
  round(digits = 2)  

CV_chla_b_2
```

## Clorofila a Total (Chla_T)

Para definir se é possível ou não realizar a análise da varíavel Chlb combinando os resultados dos ensaios, será feita uma análise de variância (ANOVA) considerando o experimento (ensaio) como um fator.

```{r}
chla_total <- lm (Chla_Total ~ TRATAMENTO*EXPERIMENTO + BLOCO,             
            data = PF)
```

```{r}
anova(chla_total)
```

Pela ANOVA considerando o experimento (ensaio) como um fator, observamos que há interação entre fatores (TRATAMENTO:EXPERIMENTO, valor de probabilidade \< 0.05), logo não será possível analisar os dados em conjunto, sendo preciso avaliar cada experimento individualmente.

### Modelo para análise - Chla_T, experimento 1

```{r}
Chla_total_E1 <- PF %>%   
  dplyr::select(EXPERIMENTO:BLOCO, Chla_Total) %>%    
  filter(EXPERIMENTO == 1)
```

```{r}
model_Chla_total_E1 <- lm (Chla_Total ~ TRATAMENTO + BLOCO,           
                     data = Chla_total_E1)
```

#### Avaliação das premissas

```{r}
check_normality(model_Chla_total_E1)
check_heteroscedasticity(model_Chla_total_E1)
```

Pelos resultados obtidos para as análises de normalidade e homocedasticidade, observamos que os dados atendem às pressuposições da ANOVA, com isso podemos prosseguir.

#### ANOVA

```{r}
anova(model_Chla_total_E1)
```

#### Comparação de médias

```{r}
medias_Chla_total_E1 <- emmeans(model_Chla_total_E1, ~ TRATAMENTO, type = "response")


medias_Chla_total_E1
```

```{r}
cld_chla_t1 <- cld(medias_Chla_total_E1,
    Letters = LETTERS)

cld_chla_t1
```

#### Coeficiente de Variação (CV)

```{r}
CV_chla_total_1 <- agricolae::cv.model(model_Chla_total_E1) %>%    
  round(digits = 2)  

CV_chla_total_1
```

### Modelo para análise - Chla_T, experimento 2

```{r}
Chla_total_E2 <- PF %>%   
  dplyr::select(EXPERIMENTO:BLOCO, Chla_Total) %>%    
  filter(EXPERIMENTO == 2)
```

```{r}
model_Chla_total_E2 <- lm (Chla_Total ~ TRATAMENTO + BLOCO,           
                     data = Chla_total_E2)
```

#### Avaliação das premissas

```{r}
check_normality(model_Chla_total_E2)
check_heteroscedasticity(model_Chla_total_E2)
```

Pelos resultados obtidos para as análises de normalidade e homocedasticidade, observamos que os dados atendem às pressuposições da ANOVA, com isso podemos prosseguir.

#### ANOVA

```{r}
anova(model_Chla_total_E2)
```

#### **Comparação de médias**

```{r}
medias_Chla_total_E2 <- emmeans(model_Chla_total_E2, ~ TRATAMENTO, type = "response")


medias_Chla_total_E2
```

```{r}
cld_chla_t2 <- cld(medias_Chla_total_E2,
                   Letters = LETTERS)

cld_chla_t2
```

#### **Coeficiente de Variação (CV)**

```{r}
CV_chla_total_2 <- agricolae::cv.model(model_Chla_total_E2) %>%    
  round(digits = 2)  

CV_chla_total_2
```

## Tabela de Pigmentos Fotossintéticos

```{r}
# Definindo as tabelas contendo os tratamentos, médias e agrupamentos
table_chla1 <- cld_chla1 %>%
  dplyr::select(TRATAMENTO, emmean, .group) %>% 
  dplyr::arrange(TRATAMENTO) %>% 
  mutate(emmean = round(emmean, 2)) %>% 
  mutate(TRATAMENTO = (c("Controle", "Fungicida", "SiS + Fungicida", "F SiS F", "SiS F SiS", "SiS")))

table_chla2 <- cld_chla2 %>%
  dplyr::select(TRATAMENTO, emmean, .group) %>% 
  dplyr::arrange(TRATAMENTO) %>% 
  mutate(emmean = round(emmean, 2)) %>% 
  dplyr::mutate(TRATAMENTO = NULL)


table_chlb1 <- cld_chlb1 %>%
  dplyr::select(TRATAMENTO, emmean, .group) %>% 
  dplyr::arrange(TRATAMENTO) %>% 
  mutate(emmean = round(emmean, 2)) %>% 
  dplyr::mutate(TRATAMENTO = NULL)

table_chlb2 <- cld_chlb2  %>%
  dplyr::select(TRATAMENTO, emmean, .group) %>% 
  dplyr::arrange(TRATAMENTO) %>% 
  mutate(emmean = round(emmean, 2)) %>% 
  dplyr::mutate(TRATAMENTO = NULL)


table_crtn1 <- cld_crtn1 %>%
  dplyr::select(TRATAMENTO, emmean, .group) %>% 
  dplyr::arrange(TRATAMENTO) %>% 
  mutate(emmean = round(emmean, 2))%>% 
  dplyr::mutate(TRATAMENTO = NULL)


table_crtn2 <- cld_crtn2  %>%
  dplyr::select(TRATAMENTO, emmean, .group) %>% 
  dplyr::arrange(TRATAMENTO) %>% 
  mutate(emmean = round(emmean, 2)) %>% 
  dplyr::mutate(TRATAMENTO = NULL)


table_chla_b1 <- cld_chla_b1  %>%
  dplyr::select(TRATAMENTO, emmean, .group) %>% 
  dplyr::arrange(TRATAMENTO) %>% 
  mutate(emmean = round(emmean, 2))%>% 
  dplyr::mutate(TRATAMENTO = NULL)

table_chla_b2 <- cld_chla_b2  %>%
  dplyr::select(TRATAMENTO, emmean, .group) %>% 
  dplyr::arrange(TRATAMENTO) %>% 
  mutate(emmean = round(emmean, 2)) %>% 
  dplyr::mutate(TRATAMENTO = NULL)


table_chla_t1 <- cld_chla_t1 %>%
  dplyr::select(TRATAMENTO, emmean, .group) %>% 
  dplyr::arrange(TRATAMENTO) %>% 
  mutate(emmean = round(emmean, 2))%>% 
  dplyr::mutate(TRATAMENTO = NULL)

table_chla_t2 <- cld_chla_t2 %>%
  dplyr::select(TRATAMENTO, emmean, .group) %>% 
  dplyr::arrange(TRATAMENTO) %>% 
  mutate(emmean = round(emmean, 2)) %>% 
  dplyr::mutate(TRATAMENTO = NULL)


# Definindo linha com o coeficiente de Variação
linha_CV <- c('CV',CV_chla_1,' ',CV_chla_2,' ',CV_chlb_1,' ',CV_chlb_2,' ',CV_crtn_1, ' ',CV_crtn_2, ' ',CV_chla_b_1,' ',CV_chla_b_2,' ',CV_chla_total_1,' ',CV_chla_total_2,' ')


# Combinando as tabelas
combined_table_PF <- cbind(table_chla1, table_chla2, table_chlb1, table_chlb2, table_crtn1, table_crtn2, table_chla_b1, table_chla_b2, table_chla_t1, table_chla_t2)


# Combinando a tabela anterior com a linha do coeficiente de variação
combined_table_PF2 <- rbind(combined_table_PF, linha_CV)


# Nomeando as colunas
colnames(combined_table_PF2) <- c('Tratamento', 'Média', 'Grupo', 'Média', 'Grupo', 'Média', 'Grupo', 'Média', 'Grupo', 'Média', 'Grupo', 'Média', 'Grupo', 'Média', 'Grupo', 'Média', 'Grupo', 'Média', 'Grupo','Média', 'Grupo')
                                  
# NA na linha do CV assume "CV (%)"
opts <- options(knitr.kable.NA = "CV (%)")


# Tabela final
knitr::kable(
    combined_table_PF2,
    align = "cccccc",
    row.names=FALSE,
    booktabs = TRUE, valign = 't') %>%
  add_header_above(c(" " = 1, "Ensaio 1" = 2, "Ensaio 2" = 2, "Ensaio 1" = 2, "Ensaio 2" = 2, "Ensaio 1" = 2, "Ensaio 2" = 2, "Ensaio 1" = 2, "Ensaio 2" = 2,"Ensaio 1" = 2, "Ensaio 2" = 2)) %>%
  add_header_above(c(" " = 1, "Clorofila a (chla)" = 4, "Clorofila b (chlb)" = 4, "Carotenoides (crtn)" = 4, "Clorofila a/b (chla_b)" = 4, "Clorofila Total (chlt)" = 4)) %>% 
  add_header_above(c("Pigmentos Fotossintéticos" = 21))
```
